臺灣士林地方法院刑事判決　　　　　　　　　　　　　九十三年度訴字第一七四號
　　公　訴　人　臺灣士林地方法院檢察署檢察官
　　被　　　告　乙○○
右列被告因違反毒品危害防制條例案件，經檢察官提起公訴（九十二年度毒偵字第九
六五號），本院判決如左：
    主  文
乙○○連續施用第一級毒品，累犯，處有期徒刑壹年捌月。
扣案之海洛因殘渣袋貳拾個均沒收銷燬，注射針筒支均沒收。
    事  實
一、乙○○前於民國（下同）八十二年間因違反肅清煙毒條例案件，經臺灣高等法院
    判處有期徒刑二年確定，嗣於八十三年間，因違反肅清煙毒條例、違反麻醉藥品
    管理條例案件，經本院各判處有期徒刑三年二月、三月，合併定其應執行刑為三
    年四月，復於八十四年間，再因違反肅清煙毒條例案，經臺灣桃園地方法院判處
    有期徒刑三年四月，三案合併執行，嗣執行中經假釋，於九十一年三月五日假釋
    期滿未經撤銷假釋，其未執行之刑以已執行完畢論。復於九十一年間，因施用毒
    品案件，經觀察、勒戒後，認有繼續施用毒品之傾向，經送強制戒治，並由臺灣
    板橋地方法院檢察署檢察官於九十二年六月二十五日，以九十二年度戒毒偵字第
    一九二號不起訴處分確定。詎乙○○仍不知悔改，復基於概括犯意，自九十二年
    七月起至同年八月二十五日止，在臺北市大同區○○○路○段一五二巷十六號五
    樓其住處，以將海洛因加入礦泉水再以針筒注射之方式，連續施用第一級毒品海
    洛因多次。嗣經員警於同年八月二十六日下午十六時二十分許，在其前揭住處，
    經乙○○及其妻游馮曉雲（由檢察官另案處理）同意搜索，當場扣得乙○○、游
    馮曉雲共有之海洛因殘渣袋二十只（海洛因量微無法磅秤）、供注射海洛因之注
    射針筒三支，而查知上情。
二、案經臺北市政府警察局北投分局報請臺灣士林地方法院檢察署檢察官偵查起訴。
    理  由
一、訊據被告乙○○對其施用海洛因之事實供承不諱，惟爭執員警搜索之合法性，並
    矢口否認施用至九十二年八月二十五日止，辯稱：警察上來搜索，沒有搜索票；
    伊於九十二年七月間並未施用海洛因，嗣於八月初、八月十五日再施用兩次，於
    八月二十五日並未施用，扣案之殘渣袋、針筒是伊太太的；伊於偵查時因吃解藥
    ，神智不清，才承認八月二十五日施打海洛因云云。經查：
    (一)按搜索，經受搜索人出於自願性同意者，得不使用搜索票。但執行人員應出示
      證件，並將其同意之意旨記載於筆錄；又可為證據或得沒收之物，得扣押之，
      刑事訴訟法第第一百三十一條之一及第一百三十三條第一項規定甚明。本件臺
      北市政府警察局北投分局於九十二年八月二十六日十六時二十分許，經被告及
      其妻游馮曉雲之同意，在其臺北市大同區○○○路○段一五二巷十六號五樓住
      所執行搜索，並扣得可為證據之注射針筒三支、殘渣袋二十個，此有被告簽具
      之自願受搜索同意書、扣押物品目錄表、同意搜索筆錄各一份在卷可稽，並據
      證人即執行搜索之臺北市政府警察局北投分局警員甲○○到庭證述甚明，稱：
      當日是接到電話檢舉說該處有人施用毒品，到被告住處有一個二十多歲的女孩
      開門，左邊第一個房間就是被告和他太太在睡覺，伊等敲門，被告就起來看伊
      等，伊等表示警察身分，並且告知被告別人檢舉你們吸毒，被告就起來，伊等
      就請被告及他太太到客廳，他太太比較晚出來，走到茶几時，從大腿掉一支針
      筒出來，伊就問被告，是否同意警方搜索，被告說敢讓伊等進來，怎麼不敢讓
      伊等搜（用台語說），伊還特別強調，如果同意搜索，要先作同意搜索的筆錄
      ，伊在筆錄還特別註明，是出於自願同意搜索並無脅迫，且有全程錄音，伊是
      在被告家中茶几製作該筆錄，並要同事等筆錄製作完成才能搜索。另臺北市政
      府警察局北投分局警員丙○○亦證稱：九十二年八月二十六日有和甲○○到被
      告重慶北路住處搜索，當天沒有先申請搜索票，是按門鈴進去，有一個女的來
      開門，她同意伊等進去。對被告搜索之前，有取得被告同意，有製作書面，是
      證人甲○○做的。是有人跟伊等檢舉，而伊等進去的時候，被告的太太很緊張
      ，從褲頭那邊掉下針筒，犯罪事實很明顯，後來再搜索時，有搜到殘渣袋，是
      被告、他太太二個人一起使用的等語（均見本院九十三年五月十九日筆錄）。
      核證人等所述搜索扣押之過程，均相符合，應堪採信。是本件搜索雖未有搜索
      票，惟既係出於被告及其妻自願性之同意，並無違法可言，因搜索而扣得之針
      筒、塑膠袋等均得採為證物，核先敘明。
    (二)又被告對其自九十二年七月起至同年八月二十五日止，在臺北市大同區○○○
      路○段一五二巷十六號五樓其住處施用海洛因，及扣案之注射針筒及殘渣袋等
      物係其與其妻游馮曉雲共有等事實，業於警訊、偵查時供認無諱，其於警訊時
      供稱：三枝針筒及二十只海洛因殘渣袋均是伊與伊太太游馮曉雲所共有等語，
      核與其妻游馮曉雲供稱：三枝針筒及二十只海洛因殘渣袋均為伊與丈夫所有等
      語相符。嗣被告於偵查時並稱：（戒治完後何時又開始施打海洛因？）今年七
      月在家中五樓施打了五、六次，最後一次是八月二十五日早上在同地施打；伊
      買五百元，加入礦泉水再打入手臂，（為何要施打？）受不了誘惑等語。又證
      人甲○○證稱：被告精神很清楚，還叫伊老大（台語），並沒有異常的舉動，
      應答都很正常；伊到被告家中時，被告、他太太剛起床，但是兩人的精神很清
      楚，並沒有藥癮發作的情形，搜索、做筆錄、採尿的過程中，被告、被告太太
      沒有抱怨身體不適或要求休息等語。證人丙○○則稱：當場搜索時，被告和他
      太太的精神狀況如何不好，他們二個人剛睡醒，從房間出來。等到他們清醒，
      伊等和他們交談，他們的精神很好，沒有毒癮發作的情形等語。是依據證人等
      所言，被告於員警搜索時精神狀況甚為正常，自無可能於解送檢察官偵訊時尚
      有藥物發作神智不清之情形，參以被告於檢察官訊問時，就其施用海洛因之時
      間、地點、方法、原因俱已供述綦詳，衡情無可能係於神智不明之情形下所為
      。再按初次吸食煙毒者，經人體代謝作用於八小時內，約有百分之八十之量排
      出，二十四小時後，約有百分之九十排出，七十二小時後仍有微量排出，依個
      人體質不同排出時間亦有差異，尤其成癮者其於吸食後一二０小時內所採尿液
      ，配合具公信力之儀器，仍可驗出等情，有憲兵司令部八十年三月二十五日八
      十年鑑驗字○九九九號函可參。被告為警查獲時所採集之尿液經送檢驗結果，
      呈海洛因陽性反應，有國防部憲兵司令部刑事鑑識中心九十三年一月二十九日
      （九三）宇鑑字第００一二九號鑑驗通知書一紙在卷可稽。足認被告於採尿時
      即九十二年八月二十六日十九時二十五分起回溯一二０小時至少施用海洛因一
      次，是被告稱其最後一次施用時間為九十二年八月十五日，顯屬不實。故其嗣
      後翻異前供，辯稱其於偵查時神智不清及於九十二年八月十五日之後即未再施
      用、扣案物品均係伊妻游馮曉雲所有云云，要屬卸責之詞，不足採信。
二、另被告於九十一年間，因施用毒品案件，經觀察、勒戒後，認有繼續施用毒品之
    傾向，經送強制戒治，並由臺灣板橋地方法院檢察署檢察官於九十二年六月二十
    五日，以九十二年度戒毒偵字第一九二號不起訴處分確定等情，亦有不起訴處分
    書及台灣高等法院被告全國前案紀錄表各一件在卷足憑。是被告二犯施用毒品罪
    ，事證明確，犯行堪予認定，應依法論科。
三、按被告行為後，毒品危害防制條例業於九十二年七月九日修正公布，並於九十三
    年一月九日起施行，依修正後毒品危害防制條例（以下簡稱新法）第三十五條之
    規定，於該條例修正施行前繫屬之施用毒品案件，除因修正前毒品危害防制條例
    （以下簡稱舊法）規定有利於被告外，於該條例修正施行後，應適用裁判時之新
    法，本件被告為初犯強制戒治期滿後五年內二犯毒品危害防制條例第十條第一項
    之罪，並於修正施行前繫屬偵查之案件，依舊法第二十三條第二項之規定及依新
    法第二十三條第二項之規定，均應依法追訴。而新、舊法就施用第一級毒品之處
    罰，均規定於第十條第一項，其犯罪之構成要件、法定刑亦均屬相同。是依新舊
    法整體比較之結果，新法尚非不利於被告，依新法第三十五條之規定，自應適用
    修正後之新法。
四、核被告所為，係犯修正後毒品危害防制條例第十條第一項之施用第一級毒品罪。
    其施用前後持有第一級毒品之低度行為，應為施用之高度行為所吸收，不另論罪
    。被告多次施用第一級毒品犯行，均時間緊接，所犯構成要件相同，顯係基於概
    括犯意為之，為連續犯，應依刑法第五十六條之規定以一罪論，並依法加重其刑
    。又被告於八十二年間因違反肅清煙毒條例案件，經臺灣高等法院判處有期徒刑
    二年確定，嗣於八十三年間，因違反肅清煙毒條例、違反麻醉藥品管理條例案件
    ，經本院各判處有期徒刑三年二月、三月，合併定其應執行刑為三年四月，復於
    八十四年間，再因違反肅清煙毒條例案，經臺灣桃園地方法院判處有期徒刑三年
    四月，三案合併執行，嗣執行中經假釋，於九十一年三月五日假釋期滿未經撤銷
    假釋，其未執行之刑以已執行完畢論等情，有台灣高等法院被告全國前案紀錄表
    一件在卷足憑。被告於有期徒刑執行完畢後五年內再犯有期徒刑以上之本罪，為
    累犯，應依刑法第四十七條規定遞加重其刑。爰審酌被告曾因施用毒品而受有期
    徒刑之宣告、復受觀察勒戒、強制戒治後仍不知悔改、其施用毒品乃除戕害自身
    健康外，對家庭、社會已造成危險、供詞反覆犯後態度不佳並其施用之次數、方
    法等一切情狀，量處如主文所示之主刑，以資懲儆。
五、扣案之海洛因殘渣袋二十只（海洛因量微無法秤重，惟已難與塑膠袋析離），應
    認係第一級毒品，不問屬於犯人與否，應依毒品危害防制條例第十八條第一項前
    段之規定宣告沒收銷燬。另扣案之注射針筒三支係被告所有供施用海洛因所用之
    物，爰依刑法第三十八條第一項第二款規定沒收之。
據上論斷，應依刑事訴訟法第二百九十九條第一項前段、毒品危害防制條例第十條第
一項、第十八條第一項前段、刑法第十一條、第二條第一項前段、第五十六條、第四
十七條、第三十八條第一項第二款，判決如主文。
本案經檢察官楊淑芬到庭執行職務。
中　　　華　　　民　　　國　　九十三　　年　　　六　　　月　　　二　　　日
                                  臺灣士林地方法院刑事第六庭
                                      審判長法  官  趙  文  卿
                                            法  官  朱  光  仁
                                            法  官  彭  洪  媛
右正本證明與原本無異。
如不服本判決應於送達後十日內向本院提出上訴狀。
                                            書記官  周  霙  蘭
中　　　華　　　民　　　國　　九十三　　年　　　六　　　月　　　二　　　日
附錄本案論罪科刑法條全文：
毒品危害防制條例第十條
  施用第一級毒品者，處六月以上五年以下有期徒刑。
